最高法院刑事判決　　　　　　九十六年度台上字第二００七號
上　訴　人　甲○○
　　　　　　乙○○
上 列一 人
選任辯護人　蔡淑媛律師
上列上訴人等因違反毒品危害防制條例等罪案件，不服臺灣高等
法院高雄分院中華民國九十六年一月四日第二審更審判決（九十
五年度上更(一)字第二九三號，起訴案號：臺灣高雄地方法院檢察
署九十一年度偵字第九九一七號、第二二一九０號，九十二年度
偵字第一五八九二號），提起上訴，本院判決如下：
    主  文
原判決撤銷，發回臺灣高等法院高雄分院。
    理  由
本件原判決撤銷第一審關於上訴人甲○○販賣第一級毒品部分及
上訴人乙○○販賣第二級毒品部分科刑之判決，改判依修正前刑
法規定，論處甲○○連續販賣第一級毒品罪（處無期徒刑，褫奪
公權終身）；乙○○連續販賣第二級毒品罪（處有期徒刑九年，
褫奪公權七年）；固非無見。
惟查：一、原判決事實欄一、(一)認定：「甲○○意圖販賣第一級
毒品海洛因營利，而基於概括之犯意，連續於民國九十一年二月
十七日前某日，在不詳處所，向不詳姓名之人販入海洛因後，將
之分裝為十五小包，伺機出售予不特定人；復於九十一年二月十
七日某時，在高雄市○○區○○路上某處，向姓名年籍不詳綽號
『成仔』之男子以新台幣（下同）四十萬元之代價（先付二十一
萬元尚欠十九萬元），販入海洛因一大包後，伺機賣出予不特定
人」（原判決正本第二頁）；於理由欄貳、二、(三)說明：「被告
甲○○亦於警詢、偵查中自承『上開扣案之海洛因』係以四十萬
元購得（因現金不夠僅先付二十一萬元）等語」（原判決正本第
二頁）；但上開供述倘屬非虛，似指扣案之甲○○所有毒品海洛
因全部係以四十萬元販入，此與上開事實認定，其係先後二次分
別向不詳姓名之人、「成仔」者販入等情，不相符合，原判決已
有判決理由矛盾之違法，此與認定甲○○是否有連續販入海洛因
犯行有關，自應釐清究明。又原判決上開事實復認定甲○○於販
入海洛因後，「賣出予不特定人」，似認甲○○已販賣海洛因予
不特定之人，但就此原判決並未說明其認定所憑之證據及其理由
，亦有判決理由不備之違誤。二、原判決於事實欄一、(二)認定：
「乙○○意圖營利，而基於販賣第二級毒品甲基安非他命之概括
犯意，自九十一年八月間某日起至同年九月三十日止，在高雄市
前鎮區○○○路邊，連續向李建興（綽號魯蛋）販入甲基安非他
命三次，每次數量０．五公斤，價格二十二萬元，並伺機賣出予
不特定人牟利」（原判決正本第三頁）；於理由欄貳、二、(三)說
明：「被告乙○○亦於警詢及偵查中自承伊每次均以二十二萬元
購買甲基安非他命等語」（原判決正本第八頁）；但依卷內資料
，乙○○於警詢中先供述：「向綽號『魯蛋』之男子購買安非他
命毒品三次……每次購買半公斤，價錢二十二萬元」，嗣供述：
「是我向他（指綽號魯蛋）購買的沒錯，共購買過二次，每次購
買半公斤，價錢二十二萬元」，於偵查中供稱：「（向綽號魯蛋
何時、何地購買毒品？）在九十一年九月三十日在前鎮不知名的
地方以二十餘萬元買的」（臺南市警察局第二分局第三六一號卷
第三頁、第四頁，第二二一九０號偵查卷第九頁）；其關於購買
次數前後供述不一，原判決未予取捨，遽認乙○○坦承購買三次
，每次二十二萬元，有判決理由不備及證據上理由矛盾之違誤。
又原判決上開事實復認定乙○○於販入甲基安非他命後，「賣出
予不特定人」，似認乙○○已販賣甲基安非他命予不特定之人，
但就此原判決未說明其認定所憑之證據及理由，亦有判決理由不
備之違誤。三、原判決於理由欄貳、二、(三)說明：「在乙○○住
處查獲之電子磅秤一台、空夾鏈袋二大包、湯匙一支等秤重分裝
或預備分裝販賣之工具扣案可為佐證……電子秤乃販毒者分裝秤
重所必須之工具，而一般毒品施用者亦無須持有如此大量之夾鏈
袋，而該湯匙係分裝甲基安非他命之工具，亦合於一般經驗法則
。從而，上開電子秤、湯匙均係販賣毒品之分裝工具，夾鏈袋均
係預備分裝販賣毒品所用之工具，應可認定」（原判決正本第九
頁）；但於理由欄五、另說明：「扣案湯匙一支，業經前開臺灣
高雄地方法院九十二年度訴字第一六四八號乙○○施用第二級毒
品案件確定判決認定為被告乙○○施用毒品所用之物，且並無證
據證明與本件被告乙○○販賣甲基安非他命犯行有何關連，自無
庸為沒收之宣告」（原判決正本第十六頁）；即原判決就上開湯
匙一支，是否為乙○○預備供販賣甲基安非他命之用，前後說明
不一，自有判決理由矛盾之違法。四、原判決於理由欄二、說明
：「按上開關於甲○○施用第一級毒品海洛因確定判決（指第一
審法院九十一年度訴字第一八五六號甲○○違反毒品危害防制條
例案件）……事實欄僅記載被告施用海洛因及查獲該等海洛因及
空夾鏈袋……無法確定扣案之海洛因及空夾鏈袋何部分係預備供
甲○○施用，而以扣案之海洛因均係查獲之毒品，依毒品危害防
制條例第十八條第一項沒收銷燬之，扣案夾鏈袋係供施用海洛因
所用之物為沒收之宣告，非謂本件查獲之海洛因及夾鏈袋全部係
供甲○○自己施用」，於理由欄三、說明：「按上開關於乙○○
施用第二級毒品甲基安非他命之確定判決（指第一審法院九十二
年度訴字第一六四八號乙○○違反毒品危害防制條例案件），…
…事實欄僅記載被告施用甲基安非他命及查獲該等甲基安非他命
及空夾鏈袋之情節……無法確定扣案之甲基安非他命及空夾鏈袋
何部分係預備供乙○○施用毒品所用，而以扣案之甲基安非他命
均係查獲之毒品，依毒品危害防制條例第十八條第一項沒收銷燬
之，扣案夾鏈袋係供施用甲基安非他命所用之物為沒收之宣告，
非謂本件查獲之甲基安非他命及夾鏈袋全部係供乙○○自己施用
之用」（原判決正本第五頁至第六頁）；但依卷附之上開二件確
定判決（原審上訴卷第一一八頁、第一二二頁），固未認定甲○
○被查獲之毒品海洛因及乙○○被查獲之甲基安非他命均係供其
等施用，而以扣案之海洛因及甲基安非他命均係違禁物，乃依法
諭知沒收銷燬；但對於甲○○被查獲之空夾鏈袋七百二十五只及
乙○○被查獲之空夾鏈袋二大包，均認定分別為其等所有，且供
施用毒品之用而宣告沒收，有各該判決書可稽，是原判決上開理
由關於甲○○及乙○○各被查扣之空夾鏈袋之論述，與上引卷內
資料不符，自有判決理由矛盾之違法。綜上，應認原判決仍有撤
銷發回之原因。原判決其他有裁判上一罪關係部分，基於審判不
可分原則，應一併發回。
據上論結，應依刑事訴訟法第三百九十七條、第四百零一條，判
決如主文。
中    華    民    國  九十六  年    四    月   十九   日
                      最高法院刑事第十一庭
                          審判長法官  林  永  茂
                                法官  洪  文  章
                                法官  蘇  振  堂
                                法官  蕭  仰  歸
                                法官  何  菁  莪
      本件正本證明與原本無異
                                      書  記  官
中    華    民    國  九十六  年    四    月  二十三  日
                                                      Ｋ
